【裁判字號】    97,抗,297
【裁判日期】    970318
【裁判案由】    假處分
【裁判全文】
臺灣高等法院民事裁定                   97年度抗字第297號
抗  告  人    福座開發股份有限公司
兼法定代理人  乙○○
代  理  人    關維忠律師
上列抗告人因與相對人富祥酒店股份有限公司等間假處分事件，
對於中華民國97年1月30日臺灣臺北地方法院97年度裁全字第798
號裁定提起抗告，本院裁定如下：
    主  文
抗告駁回。
抗告訴訟費用由抗告人負擔。
    理  由
一、抗告人於原法院聲請意旨略以：相對人等因違法罷免福座開
    發股份有限公司（下稱福座公司）董事長、違法召開股東常
    會、違法改選董監事，故抗告人聲請定暫時狀態之處分，請
    求禁止相對人富祥酒店股份有限公司（下稱富祥酒店）不得
    自行或指派含相對人戊○○、丁○○、丙○○、甲○○等人
    在內之任何自然人代表行使福座公司之董事暨監察人之法定
    職權。原裁定則以抗告人所提之會議紀錄及議事手冊，未能
    釋明其所主張之請求及假處分原因為真實，駁回抗告人之聲
    請。
二、抗告意旨略以：民事訴訟法第538條第4項規定，法院為定暫
    時狀態之處分裁定前，應使兩造當事人有陳述之機會，原法
    院未依法通知兩造陳述意見，遽以抗告人未予釋明為由而予
    駁回，顯屬違背法令。其次，富祥酒店違法召集董事會並作
    成股東會決議，僭稱為福座公司之董事、監察人，並意圖行
    使職權，若未即時為必要之處理，除將使福座公司代表人產
    生嚴重爭議，且對公司內部員工之統御及對外商業交易安全
    均產生重大影響，自有定暫時狀態處分之必要，抗告人於向
    原法院為本件聲請時，已臚列相關書面證據作為依據，原法
    院卻僅以抗告人未提出即時調查之證據，以供釋明為由，逕
    予駁回，非但有違常理，且與事實不合。再者，富祥酒店違
    法召集董事會並作成股東會決議，已於網路上刊登為重大訊
    息公告，並指派戊○○、丁○○、擔任董事及監察人，由戊
    ○○任董事長一職，足見相對人等確已開始違法僭行職權，
    若不即時制止，福座公司將有遭資產掏空之虞，廣大客戶亦
    同受損，更將波及福座公司擁有全額董事指派權力之「國寶
    人壽股份有限公司」，其所有之數百億資產亦有遭挪移之危
    險。況且，根據抗告人於原法院之聲請狀所附證物2至4，足
    以觀出甲○○、丙○○等人聲稱罷免解除抗告人乙○○之董
    事長職務，完全不符公司法規定，加以福座公司監察人陳依
    依明知其在未符法定要件下召開前述違法之股東常會，違法
    改選由富祥酒店當選福座公司之董事、監察人等職位，此等
    證據均確實存在，何以原法院竟認並無可即時調查之證據，
    令人費解云云。
三、按法院為民事訴訟法第538條第1項及第3項裁定前，應使兩
    造當事人有陳述之機會，固為同條第4項所定，其立法意旨
    在於定暫時狀態之假處分，往往係預為實現本案請求之內容
    ，為期法院能正確判斷有無處分之必要，明定法院為裁定前
    ，應使兩造當事人有陳述之機會。然如法院已得為正確判斷
    ，或認兩造當事人陳述意見為不當時，依同條項但書規定，
    亦得不使兩造當事人有陳述之機會。是於假處分裁定前，應
    否使兩造當事人有陳述之機會，屬法院職權判斷，縱未使之
    有陳述之機會，亦難指為違法。是抗告意旨爭執原法院未通
    知兩造到院陳述意見云云，並不能認為違法，合先敘明。
四、次按民事訴訟法第538條規定，於爭執之法律關係，為防止
    發生重大之損害或避免急迫之危險或有其他相類之情形而有
    必要時，得聲請為定暫時狀態之處分。又債權人聲請定暫時
    狀態之處分，依同法第538條之4準用第533條再準用第526條
    規定，應就其請求及定暫時狀態之原因加以釋明，且兩者缺
    一不可。前開釋明如有不足，而債權人陳明願供擔保或法院
    認為適當者，法院始得定相當之擔保，命供擔保後為定暫時
    狀態之假處分。若債權人就其請求及定暫時狀態假處分之原
    因絲毫未予釋明，法院即不得命供擔保後為定暫時狀態之處
    分（最高法院22年抗字第1099號判例意旨參照）。而所謂「
    爭執之法律關係，有定暫時狀態之必要者」，係指因避免重
    大損害或防急迫之強暴等情事（最高法院20年抗字第366號
    判例意旨參照），有就爭執之法律關係，定暫時狀態之必要
    而言。此必要之情事即為假處分之原因，苟由聲請假處分之
    人提出相當證據以釋明其存在，即有就爭執之法律關係定暫
    時狀態之必要。是定暫時狀態假處分之聲請人，除應釋明與
    債務人間有爭執之法律關係外，尚應提出有何防止發生重大
    之損害或避免急迫之危險或有其他相類之情形而有必要定暫
    時狀態處分之原因並釋明之。於其釋明有所不足時，法院方
    得斟酌情形，依債權人供擔保以補釋明欠缺之陳明，酌定其
    擔保金額，准為定暫時狀態之假處分，尚不能因其陳明願供
    擔保，即認足補釋明之欠缺，而應為定暫時狀態之處分。若
    法院認供擔保仍不足補釋明之欠缺，非不得駁回其定暫時狀
    態假處分之聲請。
五、經查，抗告人為本件定暫時狀態處分之聲請，並於原法院提
    出福座公司96年12月25日董事會議事錄、同年月31日股東常
    會會議紀錄、97年1月3日股東常會議事手冊（以上皆影本）
    為據，堪認抗告人與相對人等間確有爭執之法律關係存在。
    惟抗告意旨雖一再陳稱福座公司由相對人等擔任董監事等職
    務，有掏空該公司資產之虞云云，但未能進一步釋明由相對
    人等擔任福座公司之董監事，對該公司確有不利之情事，且
    因其聲請定暫時狀態處分而可防止發生如何重大之損害或避
    免急迫之危險或有其他相類之情形，揆之前揭說明，縱抗告
    人陳明願供擔保，以補釋明之欠缺，亦難准其定暫時狀態處
    分之聲請。從而原法院駁回本件定暫時狀態處分之聲請，理
    由雖然不同，結果並無不合，應予維持。抗告意旨指摘原裁
    定不當，求予廢棄改判，為無理由，應予駁回。
六、據上論結，本件抗告為無理由，爰裁定如主文。
中    華    民    國    97    年    3     月    18    日
                  民事第十五庭
                      審判長法  官  林恩山
                            法  官  黃國忠
                            法  官  郭松濤
本裁定除以適用法規顯有錯誤為理由，並經本院許可外，不得再
抗告。如提起再抗告，應於收受後10日內委任律師為代理人向本
院提出再抗告狀。並繳納再抗告費新台幣１千元。
中    華    民    國    97    年    3     月    18    日
                            書記官  方素珍


司法院資訊處製作；財團法人民間司法改革基金會備份。
